臺灣高雄地方法院刑事判決　　　　　　　100年度訴字第744號
公　訴　人　臺灣高雄地方法院檢察署檢察官
被　　　告　蔣定元
指定辯護人　本院公設辯護人陳信凱
上列被告因違反毒品危害防制條例案件，經檢察官提起公訴（99
年度偵字第27238 號），本院判決如下：
    主  文
蔣定元販賣第一級毒品，累犯，處有期徒刑拾陸年。扣案第一級
毒品海洛因貳拾肆包（驗後淨重合計共貳點捌肆公克）暨其包裝
袋，均沒收銷燬之；扣案藏放上開海洛因毒品之吸管貳拾小節，
均沒收之。
其他被訴部分（販賣第一級毒品予吳怡震、蔡明正）無罪。
    事  實
一、蔣定元前因施用毒品、竊盜等案件，經臺灣高等法院高雄分
    院以94年度上訴字第1009號判決分別判處有期徒刑1  年、6
    月，並定應執行刑1 年4 月確定，及經本院以94年度簡上字
    第142 號判決判處有期徒刑1 年2 月確定，上開二案嗣經裁
    定減刑且合併定應執行有期徒刑1 年2 月又15日確定；又因
    贓物、竊盜等案件，經本院以93年度易字第1009號判決分別
    判處有期徒刑3 月、8 月，並定應執行刑10月確定，以上各
    罪接續執行，於民國96年7 月16日縮刑期滿執行完畢。
二、詎蔣定元仍不知悔改，明知海洛因係經公告列於毒品危害防
    制條例第2 條第2 項第1 款之第一級毒品，不得販賣、持有
    ，仍基於意圖營利販賣第一級毒品之犯意，先於99年8 月18
    日下午5 時30分許，在高雄市鳳山區（改制前高雄縣鳳山市
    ，下同）澄清路與建國路口之陸橋下，以新臺幣（下同）8,
    500 元之代價，向姓名年籍不詳綽號「黑仔」之成年男子販
    入重量約半錢之第一級毒品海洛因1 包，隨在址設高雄市鳳
    山區○○○街54號3 樓住處之房間內，將上開1 包海洛因毒
    品分裝成第一級毒品海洛因粉末共24小包，並將之分別塞入
    已剪好之一小節一小節吸管內藏放，再於翌日（99年8 月19
    日）上午11時30分前某時許，攜帶上開海洛因前往高雄市苓
    雅區○○○路130 號高雄市立凱旋醫院（下稱凱旋醫院）急
    診室候診室，欲伺機販售給前往該處接受美沙冬戒癮治療之
    人。嗣員警據報後，於同日上午11時30分許前往凱旋醫院急
    診室查緝，發現蔣定元在急診室內形跡可疑遂予以盤查，當
    場在其所著褲子左側口袋內查獲已分裝好藏放於吸管內之海
    洛因共24包（毛重0.6 公克者1 包，毛重0.3 公克者7 包，
    毛重0.2 公克者15包，毛重0.1 公克者1 包，合計驗後淨重
    共2.84公克，純度46.36 ％，純質淨重共1.33公克），蔣定
    元所有供藏放上開海洛因毒品用之吸管共20小節，因而查悉
    上情。
三、案經高雄市政府警察局前鎮分局報請臺灣高雄地方法院檢察
    署檢察官偵查起訴。
    理  由
壹、證據能力部分：
一、查鑑定之經過及其結果，應命鑑定人以言詞或書面報告，刑
    事訴訟法第206 條第1 項定有明文。又法院或檢察官得囑託
    醫院、學校或其他相當之機關、團體為鑑定，或審查他人之
    鑑定，並準用第203 條至第206 條之1 規定，刑事訴訟法第
    208 條第1 項亦有明文。而檢察官對於偵查中之案件，認須
    實施鑑定者，固應就具體個案，選任鑑定人或囑託鑑定機關
    （團體）為之；但對於司法警察機關調查中之案件，或有量
    大或急迫之情形，為因應實務之現實需求，認為當然有鑑定
    之必要者，基於檢察一體原則，得由該管檢察長對於轄區內
    之案件，以事前概括選任鑑定人或囑託鑑定機關（團體）之
    方式，俾便轄區內之司法警察官、司法警察對於調查中之此
    類案件，得即時送請事前已選任之鑑定人或囑託之鑑定機關
    （團體）實施鑑定，該鑑定人或鑑定機關（團體）亦應視同
    受承辦檢察官所選任或囑託而執行鑑定業務，其出具之書面
    鑑定報告應屬刑事訴訟法第206 條所定之傳聞例外，當具有
    證據能力（法務部92年9 月1 日法檢字第0920035083號函可
    供參照）。查卷附法務部調查局濫用藥物實驗室99年9 月30
    日鑑定書（參偵二卷第62頁）、凱旋醫院濫用藥物尿液檢驗
    報告、濫用藥物成品鑑驗鑑定書（參本院二卷第30、32頁，
    ），均係查獲之警察單位依先前轄區檢察署檢察長事前概括
    選任鑑定機關即法務部調查局、凱旋醫院為之鑑定，依前揭
    說明，自有證據能力。
二、按被告以外之人（包括證人、鑑定人、告訴人、被害人及共
    同被告等）於偵查中向檢察官所為陳述，除顯有不可信之情
    況者外，得為證據，刑事訴訟法第159 條之1 第2 項定有明
    文。本件證人蔡明正、吳怡震、王琨能於檢察官偵查中具結
    後所為之證述，並無何顯不可信之情況，依上說明，其於偵
    查中之證言自均具有證據能力。
三、次按被告以外之人於審判中有滯留國外或所在不明而無法傳
    喚或傳喚不到者，其於檢察事務官、司法警察官或司法警察
    調查中所為之陳述，經證明具有可信之特別情況，且為證明
    犯罪事實之存否所必要者，得為證據，刑事訴訟法第159 條
    之3 第3 款定有明文。本件證人王琨能經本院合法傳喚、拘
    提，均未於審理期日到庭，有送達回證、拘提報告、回函等
    附卷可稽（參本院二卷第49-6頁、第147 ～151 頁）；審酌
    證人王琨能於警詢時之陳述，因距犯罪時點尚近，係就親身
    經歷予以描述，並就詢問內容，均能清楚詳細回答中所述各
    情，且係出於自由意志而為陳述，復無證據顯示製作筆錄之
    員警有以強暴、脅迫、利誘、詐欺、疲勞訊問、違法羈押或
    其他不正方法取供之情事，即警詢過程尚無違法失當之處，
    足認證人王琨能於警詢時之陳述，顯具有可信之特別情況，
    且為證明犯罪事實之存否所必要，依前揭規定，上開證人於
    警詢時之陳述自有證據能力。
四、再按被告以外之人於審判外之陳述雖不符刑事訴訟法第159
    條之1 至之4 等4 條之規定，而經當事人於審判程序同意作
    為證據，法院審酌該言詞陳述或書面陳述作成時之情況，認
    為適當者，得為證據。刑事訴訟法第159 條之5 第1 項定有
    明文。查證人吳宗憲於警詢時之證述及本判決後述所引用文
    書形式之供述證據，其性質雖屬傳聞證據，且當事人均已知
    上述證據乃傳聞證據，於本院審理時均同意作為證據（參本
    院一卷第85頁），本院審酌上開證人於警詢陳述當時之原因
    、過程、內容、功能等外在環境加以觀察，足認上開證人警
    詢陳述係出於真意之信用性獲得確切保障，而有可信之特別
    情況，另文書形式之供述證據部分，無證據證明此等證據有
    何遭變造或偽造情事，認為以之作為本件論証之證據，均與
    待證事實具有關聯性，作為本案之證據亦屬適當，揆諸前開
    規定，上開證據均具有證據能力。
五、卷附行動電話用戶查詢資料、通聯記錄，屬機械性列印之資
    料；另卷附照片，係傳達照相當時現場情況，而透過照片傳
    達情形與現場實況在內容上之一致性，均非屬供述性之傳聞
    證據，均有證據能力。
貳、認定被告蔣定元有罪部分所憑之證據及理由：
一、訊據被告蔣定元（下稱被告）固坦承購入前揭海洛因毒品予
    以分裝於各包裝袋，並藏於各小節之吸管內後，而於上開時
    間，在凱旋醫院急診室為警查獲之事實，惟矢口否認有何販
    賣第一級毒品之犯行，辯稱：扣案之海洛因係其要施用的毒
    品，因其曾施用過量而差點死掉，故會將海洛因分裝好以免
    再次發生施用過量之情事，會將海洛因藏在吸管內也是因為
    被警察查緝時可以迅速丟掉，至於會1 次攜帶這麼多包海洛
    因是因當時其都不住在家裡，所以將海洛因全部攜出以方便
    日後施用云云。經查：
  (一)被告於99年8 月18日下午5 時30分許，在高雄市○○區○○
    路與建國路口之陸橋下，以8,500 元之代價，向姓名年籍不
    詳綽號「黑仔」之成年男子購得數量不詳之第一級毒品海洛
    因1 包，隨在其址設高雄市鳳山區○○○街54號3 樓住處之
    房間內，將上開1 包海洛因毒品分裝成第一級毒品海洛因粉
    末共24小包，並將之分別塞入已剪好之一小節一小節吸管內
    ，嗣於翌日（99年8 月19日）上午11時30分前某時許，攜帶
    上開24包海洛因前往凱旋醫院急診室候診室，而為警查獲之
    事實，業據被告於警詢、本院審理時供承不諱（參警卷第3
    ～5 頁，本院二卷第172 ～173 頁），並有高雄市政府警察
    局前鎮分局搜索扣押筆錄、扣押物品目錄表、扣押物品清單
    、現場照片共10張附卷可稽（參警一卷第29～40頁，偵二卷
    第6 ～11頁），以及上開海洛因粉末24包、吸管20小節等物
    扣案足憑；而上開查獲之粉末24包，經送法務部調查局鑑驗
    結果，確均含第一級毒品海洛因之成分（驗後淨重共2.84公
    克，純度46.36 ％，純質淨重共1.33公克）一節，有該局99
    年9 月30日調科壹字第09923021940 號濫用藥物實驗室鑑定
    書附卷可按（參偵二卷第62頁），且為被告是認，是此部分
    之事實，堪以認定。
  (二)有關被告購入扣案第一級毒品海洛因並予以分裝於吸管內之
    目的，被告雖辯解如上，然查被告於本院審理時陳稱：其於
    查獲當時一天施用約3 ～4 次，有時會到5 次，扣案毒品係
    於查獲前1 日以8,500 元購得，其當時受僱於人從事油漆工
    作，工資一天約1,300 ～1,400 元等語（參本院二卷第172
    ～173 頁），是依被告上開供述，可知其該次購入之毒品約
    花費6 ～7 日之薪資所得，另以其施用之頻率計算，上開24
    包毒品亦僅能供其施用約5 ～7 日，換言之，被告之收入幾
    乎全數用於購買海洛因毒品施用，此顯與常理不合；且本院
    依職權調閱被告之財產歸戶資料，被告名下不僅毫無財產，
    且於99年間，亦無其所稱油漆工受僱薪資之財產所得資料，
    有稅務電子閘門財產所得調件明細表在卷可查（參本院二卷
    第162 頁），故被告於案發當時，是否真有從事油漆工作受
    領薪資而有購買8,500 元海洛因毒品之資力，亦非無疑；再
    者，被告又另稱：其曾施用毒品過量差點死掉，故會將海洛
    因分裝好以免施用過量云云（參本院二卷第172 頁反面），
    惟其於本院審理時亦陳述：其分裝時沒有使用磅秤，都是自
    己亂裝的等語（參本院二卷第173 頁），是被告既因擔心施
    用毒品過量而有分裝海洛因毒品之必要，然其竟未使用磅秤
    予以分裝，此亦與常情有悖；再觀之被告分裝之24包海洛因
    毒品，毛重0.6 公克者1 包，毛重0.3 公克者7 包，毛重0.
    2 公克者15包，毛重0.1 公克者1 包，可見其中數量之差異
    甚大，甚至有相差6 倍之多，倘扣除包裝袋重，其毒品之內
    容物相差之倍數更鉅（蓋包裝袋之重量均一致，假設以包裝
    袋係0.05公克之重量計算，則各該海洛因之淨重分別為0.05
    公克、0.15公克、0.25公克、0.55公克，相差可達11倍之多
    ，以此類推）。足徵被告辯稱分裝海洛因之目的係為供己施
    用一節，均難信實；再參以被告尚大費周章將分裝好之海洛
    因毒品捲好藏放於已剪好之一小節一小節吸管內，此舉實與
    一般毒品施用者之攜帶方式有異，應係被告欲將該海洛因毒
    品交付他人時，為便於攜帶並加以掩飾、隱匿，方有此舉動
    發生，且被告於上開時、地為警查獲時，並未扣得針筒等被
    告平常用以施用海洛因之工具，有上開扣押物品目錄表附卷
    足證，益徵被告購入、分裝扣案之第一級毒品海洛因，並非
    供自己施用，而係有日後交付他人之企圖及目的存在之事實
    ，已甚明確。
  (三)又被告於案發當日，攜帶上開已分裝好之海洛因毒品，在凱
    旋醫院急診室伺機兜售，嗣為警查獲並扣得上開毒品等情節
    ，業據證人即案發當日同在現場為警查獲之吳宗憲於警詢時
    證稱：「（警問：除賴勝旗外，到案之蔣定元及王琨能有無
    販賣海洛因？）蔣定元也有賣海洛因，王琨能沒有。」、「
    （警問：你如何知道蔣定元有在現場賣海洛因？）我看到的
    。」等語（參警卷第10～11頁）；證人即案發當日同在現場
    為警查獲之王琨能於警詢時證稱：其當日11點20分到達凱旋
    醫院急診室時，綽號「元仔」之被告蔣定元、「旗仔」之賴
    勝旗、「宗憲」之吳宗憲等人均已在現場，「旗仔」（即賴
    勝旗）每次都與前來購買毒品之人前往廁所交易，「元仔」
    （即被告）與賴勝旗一樣，只要有人來找他們都會到醫院廁
    所交易後再出來急診大廳等人，本次被告係與一不詳男子從
    廁所出來後不久就為警查緝等語（參警卷第15～17頁）；經
    核與證人即查獲員警徐文慶於本院審理時證稱：因有民眾報
    案稱凱旋醫院喝美沙冬處，有人在販售毒品，販毒者並會帶
    人進入廁所交易，其便與6 、7 名同事前往凱旋醫院查緝，
    並派便衣女警到急診室內查看，之後女警打電話通知有2 人
    進入廁所，其便與同事衝進急診室，女警並打暗號告知進廁
    所交易者係蔣定元，其遂盤查剛從廁所出來之蔣定元，並在
    蔣定元左邊褲子口袋內查獲扣案塞在一節一節吸管內之海洛
    因毒品，另名販毒者賴勝旗則係由另一名同事查獲等語均相
    符（參本院二卷第126 ～129 頁），顯見本件查獲員警並非
    在毫無目標之情況下隨機查緝，而係在掌握確實情資，並在
    便衣刑警之指認協助下，一舉查獲本件被告、他案被告賴勝
    旗及扣得被告身上以一小節吸管藏放之扣案海洛因毒品，再
    經由在場之吳宗憲、王琨能指認被告、賴勝旗係在凱旋醫院
    兜售毒品之人，故其等證述之可信性極高，否則，醫院急診
    室往來人潮眾多，何以員警獨獨查緝被告及他案被告賴勝旗
    ，卻未查獲其他人等？再佐以第一級毒品乃極不易取得且價
    格昂貴之違禁物，衡情經濟狀況極為窘迫之被告要無購入該
    等第一級海洛因再無償贈與他人之可能；從而，本院綜合證
    人吳宗憲、王琨能、徐文慶上開所證述之內容以及如前所述
    扣案之海洛因毒品分裝用以日後交付他人之目的，以及在被
    告身上未扣得針筒等被告施用海洛因之工具等諸情觀之，除
    被告係基於販賣之目的而販入該等第一級毒品海洛因外，當
    無其他合理之可能性，自得推認被告係基於販賣之目的而購
    入扣案之第一級毒品海洛因，並欲伺機販售給前往該處接受
    美沙冬戒癮治療之人之事實，堪以認定。
  (四)至被告固以前開詞情置辯。惟查，本件被告未使用磅秤予以
    分裝海洛因，且其分裝之毒品數量差距多達6 倍以上等情，
    已據本院認定如前，自難認此舉有何控制毒品施用量之可能
    ，是被告辯稱其分裝扣案海洛因毒品之目的係為避免再次發
    生施用過量之情事云云，已屬無稽；且被告之經濟狀況不佳
    一節，亦如前述，是上開海洛因毒品如係被告自行施用，衡
    以海洛因是不易取得之物，有何必要將海洛因分裝如此多管
    ，徒增分裝過程中之浪費？且被告又為何需將如此多的海洛
    因隨身攜帶，無端增生遭警一次全部查獲之風險？更遑論被
    告身上並未查獲任何施用工具，益徵被告上開所辯，均係臨
    訟卸責之詞，不足採信。
  (五)查販賣毒品係政府嚴予查緝之違法行為，且上述毒品可任意
    分裝或增減其份量，而每次買賣之價量，亦隨時依雙方關係
    之深淺、當時之資力、需求程度及對行情之認知等因素，機
    動調整，因之販賣之利得，除經被告坦承犯行，或帳冊價量
    均記載明確外，委難查得實情，是縱未確切查得販賣賺取之
    實際差價，但除別有事證，足認係按同一價格轉讓，確未牟
    利之情形外，尚難執此認非法販賣之事證有所不足，致知過
    坦承者難辭重典，飾詞否認者反得逞僥倖，而失情理之平；
    且海洛因毒品之價格不贄，取得不易，凡為販賣之不法行為
    者，苟無利可圖，應無甘冒持有毒品遭查獲之極大風險，從
    事此買賣工作，是其販入之價格必較售出之價格低廉，而有
    從中賺取買賣差價牟利之意圖及事實，應屬符合論理法則而
    不違背社會通常經驗之合理判斷。本件被告販入第一級毒品
    海洛因伺機販售給前往凱旋醫院接受美沙冬戒癮治療之人等
    情，雖如前述，然因被告始終否認犯行，且未及販出即為警
    查獲，致本院無從判斷其販入之價格而比對出價差，然被告
    經濟狀況不佳，難認有何資力一次購買扣案價值約8,500 元
    之海洛因毒品一情，亦如前述，倘無利可圖，被告應無甘冒
    持有大量毒品遭查獲之極大風險，而販入大量之毒品，並予
    以分裝1 次攜帶外出之可能；足徵被告主觀上係藉由販賣第
    一級毒品海洛因，從中賺取買賣差價牟利之事實，已甚炯明
    。
  (六)綜上所述，本件事證明確，被告所辯均不足採，其上開犯行
    ，實堪認定。
二、論罪科刑：
  (一)查海洛因係毒品危害防制條例第2 條第2 項所稱之第一級毒
    品，不得非法持有、販賣。又毒品危害防制條第4 條第1 項
    之販賣第一級毒品罪，不以販入之後復行賣出為要件；祇須
    以營利為目的，販入或賣出，有一於此，即已成立。而同條
    例第5 條第1 項之意圖販賣而持有第一級毒品，係指基於販
    賣以外之其他原因而持有，嗣始起意售賣者而言。因此行為
    人持有第一級毒品，苟以主觀上營利售賣之意圖而販入，其
    雖未及賣出，仍應論以販賣第一級毒品罪既遂罪責（最高法
    院99年度台上字第6730號判決意旨參照）。本件被告基於營
    利之意圖而販入扣案海洛因毒品，並欲伺機販售給前往凱旋
    醫院接受美沙冬戒癮治療之人等情，已據本院認定如上，故
    核被告所為，係犯毒品危害防制條例第4 條第1 項之販賣第
    一級毒品罪。公訴意旨認被告所為係犯同條例第5 條第1 項
    之意圖販賣而持有海洛因罪嫌云云，即有未恰，然此事實與
    本院認定之犯罪事實，二者之基本事實相同，爰變更起訴法
    條併予審理。被告販賣第一級毒品後持有第一級毒品低度行
    為，為販賣第一級毒品之高度行為所吸收，不另論罪。另被
    告有事實欄一所示前科，並於96年7 月16日縮刑期滿執行完
    畢等情，有臺灣高等法院被告前案紀錄表1 份在卷可參，被
    告於有期徒刑執行完畢後5 年內，故意再犯本件有期徒刑以
    上之各罪，為累犯，除法定刑為死刑、無期徒刑部分不得加
    重外，是僅就其法定本刑中併科罰金刑部分，依刑法第47條
    第1 項規定加重其刑。
  (二)按刑之量定，為求個案裁判之妥當性，法律固賦予法院裁量
    權，但此項裁量權之行使，除應依刑法第57條規定，審酌行
    為人及其行為等一切情狀，為整體之評價，並應顧及比例原
    則與平等原則，使罪刑均衡，輕重得宜，以契合社會之法律
    感情。又刑法第59條規定犯罪之情狀可憫恕者，得酌量減輕
    其刑，其所謂「犯罪之情狀」，與同法第57條規定科刑時應
    審酌之一切情狀，並非有截然不同之領域，於裁判上酌減其
    刑時，應就犯罪一切情狀，予以全盤考量，審酌其犯罪有無
    可憫恕之事由（即有無特殊之原因與環境，在客觀上足以引
    起一般同情，以及宣告法定低度刑，是否猶嫌過重等等），
    以為判斷。本件被告所犯販賣第一級毒品罪之法定刑雖為死
    刑或無期徒刑，然其遭查獲扣案之海洛因數量僅數公克，遠
    不及一般大盤商、中盤商，所為對於他人及國家社會侵害之
    程度尚非重大等情狀，認其犯罪情節，與毒品危害防制條例
    第4 條第1 項死刑或無期徒刑之法定本刑相較，縱對之科以
    最低度法定刑猶嫌過重，在客觀上以一般國民生活經驗法則
    為之檢驗，實屬情輕法重，當足引起一般人之同情，認為顯
    有堪資憫恕之處，爰依刑法第59條之規定酌量減輕其刑，並
    就該罪罰金刑部分先加而後減之。
  (三)爰審酌被告本身亦為毒品施用者，當知毒品不僅殘害施用者
    自身健康，因施用毒品而散盡家財、連累家人，或為購買毒
    品鋌而走險者，更不可勝計，竟為圖個人私利，販入上開海
    洛因毒品予以販售，所為實有不該；尤有甚者，國家每年編
    列鉅額預算供染有毒癮者免費服用美沙冬以戒治毒癮，被告
    本身亦為此德政之受益者，竟不知趁此機會戒除毒癮改過，
    反而持上開販入之海洛因毒品伺機欲販售予前往醫院服用美
    沙冬之人藉此牟利，無視於政府禁絕毒害之三申五令，更令
    前往醫院服用美沙冬戒毒者毒癮越陷越深，長期陷於毒害之
    黑洞難以自拔，戕害國計民生甚鉅，量刑實不宜從寬，及其
    動機、手段、海洛因毒品販入後尚未轉售他人即遭警查獲，
    所生危害尚未擴大等一切情狀，量處如主文所示之刑，以示
    懲儆。
  (四)沒收部分：
    1.扣案之海洛因毒品24包，均係第一級毒品等情（驗後淨重
      共2.84公克，純度46.36 ％，純質淨重共1.33公克），已
      如前述，應依毒品危害防制條例第18條第1 項，不問屬於
      犯人與否，均沒收銷燬之；而其上之包裝袋24包應殘留有
      些微毒品，客觀上無法析離，且無析離之實益，應視同毒
      品併宣告沒收銷燬之，至送驗耗損部分因已滅失，爰不另
      宣告沒收銷燬。
    2.另扣案用以藏放上開海洛因毒品之吸管20小節，係被告所
      有供販賣第一級毒品所用之物，因該吸管與海洛因毒品間
      尚有前揭包裝袋相隔，致該吸管與海洛因毒品並非不能析
      離，自應依毒品危害防制條例第19條第1 項規定併予宣告
      沒收之。
    3.至扣案之現金1,500 元，並無證據足以證明為被告販賣毒
      品之所得，核與本案並無關連性，爰不另為沒收之諭知。
、被告無罪部分：
一、公訴意旨另以：被告明知海洛因在我國係主管機關（行政院
    ）公告查禁之第一級毒品，不得販賣，竟仍自不詳管道取得
    海洛因後，基於轉賣牟利之犯意，在凱旋醫院急診室內利用
    染有施用海洛因毒癮之人為了戒除毒癮，會於中午時間至該
    處服用美沙冬之機會，在該處尋找欲購買海洛因之人，再輪
    流持用0000000000號、0000000000號等行動電話門號作為對
    外聯繫管道，與欲購買海洛因之人相約在上開急診室內之隱
    密角落或凱旋醫院附近交易，其已遭查悉之具體犯行如下：
    (一)於99年8 月15日中午12時36分許，在凱旋醫院急診室旁之
    樓梯間，以1,000 元價格，將重量不詳之1 小包海洛因販賣
    予吳怡震，雙方當場互為給付現金、海洛因而完成交易。(二)
    於99年8 月15日下午1 時許，在上開醫院急診室之候診區，
    以1,500 元價格，將海洛因3 小包（毛重共0.72公克）販賣
    予蔡明正，雙方當場互為給付現金、海洛因而完成交易。因
    認被告此部分係犯2 次毒品危害防制條例第4 條第1 項之販
    賣第一級毒品罪嫌云云。
二、按犯罪事實應依證據認定之，無證據不得認定犯罪事實。不
    能證明被告犯罪或其行為不罰者，應諭知無罪之判決，刑事
    訴訟法第154 條第2 項及第301 條第1 項分別定有明文。另
    按在訴訟上用以證明事實之證據，須於通常一般之人均不致
    於有所懷疑，而得確信其為真實之程度者，始得據以為有罪
    之認定；倘其證明尚未達到此一程度，而有合理之懷疑存在
    ，致使無從為有罪之確信時，即應為無罪之判決（最高法院
    76年台上字第4986號判例意旨參照）。再檢察官對於起訴之
    犯罪事實，應負提出證據及說服之實質舉證責任，倘其所提
    出之證據，不足為被告有罪之積極證明，或其指出證明之方
    法，無從說服法院以形成被告有罪之心證，基於無罪推定之
    原則，自應為被告無罪判決之諭知，最高法院92年台上字第
    128 號判例亦可參照。又施用毒品者，其所稱向某人購買之
    供述，須補強證據以擔保其供述之真實性。良以施用毒品者
    其供述之憑信性本不及於一般人，況施用毒品者其供出來源
    ，因而破獲者，法律復規定得減輕其刑，其有為偵查機關誘
    導、或為邀輕典而為不實之陳述之可能，其供述之真實性自
    有合理之懷疑。是本院（最高法院）一貫之見解，認施用毒
    品者關於其向某人購買毒品之供述，必須補強證據佐證，以
    擔保其供述之真實性，俾貫澈刑事訴訟無罪推定及嚴格證明
    之基本原則。而茲所謂補強證據，指其他有關證明施用毒品
    者之關於毒品交易之供述真實性之相關證據而言，必須與施
    用毒品者關於毒品交易之供述，具有相當程度之關連性，而
    足使一般人對施用毒品者關於毒品交易之供述，並無合理之
    懷疑存在，而得確信其為真實，始足當之（最高法院94年度
    台上字第2033號判決可考）。
三、公訴意旨認被告涉有前揭罪嫌，無非係以證人吳怡震、蔡明
    正之證述，蔡明正身上查獲之海洛因毒品3 包，以及吳怡震
    當時所持用行動電話與門號0000000000號行動電話間之通聯
    紀錄等為其論據。訊據被告堅詞否認有上開犯行，辯稱：其
    未曾持用過0000000000號之行動電話，也沒有販賣海洛因予
    吳怡震、蔡明正，況其遭警查獲時並未扣得上開門號之行動
    電話，不能因為證人之指認就說其涉有販賣第一級毒品罪嫌
    等語。經查：
  (一)被告被訴販賣第一級毒品予吳怡震部分：
    1.公訴意旨認被告涉有此部分販賣第一級毒品海洛因予證人
      吳怡震之情，無非係以證人吳怡震於偵查中之指述為其論
      據。而證人吳怡震於偵查中固證稱：其曾於99年8 月15日
      中午12時36分許，以其持用0000000000號行動電話門號撥
      打0000000000號行動電話給被告，之後就在凱旋醫院急診
      室旁樓梯間，向被告購買1,000 元之海洛因1 包等語（參
      偵二卷第85頁）；然其於同次偵查中亦證稱：被告之行動
      電話號碼是0000000000號，0000000000號這支電話若不是
      被告接的，就是一位叫「阿義」的男子接的，他們電話都
      會互換使用，其撥打該支電話之目的就是要買海洛因，沒
      有特定要找被告，如果是被告接的就被告來與其見面，如
      果是別人接的，就接電話之該人來相見等語（參偵二卷第
      85～86頁），復於本院審理時證稱：其不太記得被告，其
      應該是向綽號「旗仔」之人購買海洛因，「旗仔」就是賴
      勝旗，偵查中會證稱向被告購買的意思應該是指向被告或
      「旗仔」購買，看什麼人出來接觸，其就向何人購買，其
      只負責交錢購買海洛因，剩下的不管等語（參本院二卷第
      75～76頁）；故證人吳怡震就該次購買毒品之對象係被告
      抑或他案被告賴勝旗，於偵查、本院審理時之證述已不一
      致，是否可信，已非無疑，審之施用毒品者之供述憑信性
      本不及於一般人之前開判決意旨，本件自仍須有其他補強
      證據以擔保證人吳怡震供述之真實性。
    2.起訴書又以證人吳怡震所持用之0000000000號行動電話於
      99年8 月15日中午12時36分許，曾與0000000000號行動電
      話有通聯等為被告販毒之佐證。惟證人即門號0000000000
      號之申登人賴勝旗於本院審理時證稱：門號0000000000號
      係其所申辦沒錯，但於99年6 、7 月間就已經遺失，其曾
      在凱旋醫院見過被告在喝美沙冬，但2 人不熟，其也沒有
      將上開門號交予被告或他人使用等語（參本院二卷第88頁
      ），且員警於99年8 月19日在凱旋醫院查獲被告時，並未
      在被告身上扣得門號0000000000號之行動電話等情，有高
      雄市政府警察局前鎮分局搜索扣押筆錄、扣押物品目錄表
      等附卷可考，顯見本件並無證據證明被告曾持用門號0000
      0000 00 號行動電話之事實，故起訴書所引之上開通聯紀
      錄即難認與被告販賣毒品予證人吳怡震之犯行有關，本院
      自不能以上開無關聯性之通聯紀錄，即為證人吳怡震前揭
      瑕疵證述之補強，而遽為被告不利之認定。
    3.此外，證人吳怡震於99年8 月15日前後，未曾遭警方查獲
      施用或持有毒品之情，業據證人吳怡震於本院審理時證述
      明確（參本院二卷第79頁），並有臺灣高等法院被告前案
      紀錄表、本院各刑事判決書在卷可稽（參本院二卷第35～
      38頁），顯見已無證人吳怡震於案發當時為警查獲採尿檢
      驗之驗尿報告或毒品扣案資以佐證吳怡震上開所述為實；
      另本院遍查全卷，亦無被告販賣海洛因毒品予證人吳怡震
      之通訊監察譯文、帳冊、蒐證照片等證據以證明被告有上
      開販賣第一級毒品予證人吳怡震之情事，自無從單憑證人
      吳怡震前揭有瑕疵之指述及與本件被告無關聯性之行動電
      話通聯紀錄，即遽認被告涉有前開販賣第一級毒品之犯行
      。
  (二)被告被訴販賣第一級毒品予蔡明正部分：
    1.公訴意旨固以證人蔡明正於警詢、偵查中之證述，作為認
      定被告涉有此部分販賣第一級毒品罪嫌之依據；惟查證人
      蔡明正於警詢時證稱：其遭查獲之3 包海洛因毒品係向綽
      號「大胖」之人所購買，其係於99年8 月15日早上6 時30
      分許，以公共電話撥打0000000000號行動電話給「大胖」
      ，並相約在同日下午1 時許，在凱旋醫院附近，向「大胖
      」購買1,500 元之海洛因1 包等語（參警二卷第5  ～7頁
      ），於偵查中復證稱：其所述之「大胖」就是照片所示之
      被告蔣定元，因為被告之頸部有一個很清晰的疤痕等語（
      參偵二卷第60頁）；然證人蔡明正於本院審理時又翻異前
      詞，改證稱：其曾在凱旋醫院喝美沙冬之時見過被告，但
      其先前所證述之「大胖」並非在庭之被告，「大胖」比被
      告更胖一些，且臉上的疤痕也沒有被告這麼多等語（參本
      院二卷第82～83頁），顯見證人蔡明正之證述已前後不一
      ，且觀之0000000000號行動電話於99年8 月15日上午6 時
      30分前後之通聯紀錄，均無以公共電話（號碼07開頭）撥
      入之紀錄，有該通聯紀錄在卷可查（參偵二卷第71頁），
      是證人蔡明正指稱其於99年8 月15日早上6 時30分許，以
      公共電話撥打0000000000號行動電話給「大胖」等語，亦
      與事實不合，從而，證人蔡明正之上開證述既有如上所述
      之瑕疵，是否可信，仍應視有無其他可補強證人蔡明正供
      述真實性之其他證據以為斷。
    2.證人蔡明正於99年8 月15日為警查獲時，固有扣得海洛因
      3 包，且上開毒品經鑑驗結果，亦確含有第一級毒品海洛
      因之成分，有高雄市立凱旋醫院濫用藥品成品檢驗鑑定書
      附卷可證（參本院二卷第32頁），惟此扣案物品僅能證明
      證人蔡明正持有上開毒品之犯行，至上開毒品是否係被告
      販售予證人蔡明正，仍繫於證人蔡明正之供述，今證人蔡
      明正之上開證述既有前後供述不一且與客觀事實不合之瑕
      疵，已如前述，檢察官又未能舉證說明上開毒品係被告所
      販售，本院自難僅以在證人蔡明正身上扣得之毒品，遽為
      證人蔡明正前揭瑕疵證述之補強，而為被告不利之認定。
    3.況門號0000000000號之行動電話並無證據證明係被告所持
      用一節，已據本院認定如前，且本院遍查全卷，亦無被告
      販賣海洛因毒品予證人蔡明正之通訊監察譯文、帳冊、蒐
      證照片等證據用以補強證人蔡明正上開之指證為實，本院
      自無從僅以證人蔡明正前揭有瑕疵之指述及扣案不明來源
      之毒品，即遽認被告涉有前開販賣第一級毒品之犯行。
四、綜上所述，檢察官所舉之證人吳怡震、蔡明正等均為施用毒
    品者，且其2 人片面敘述被告有販賣第一級毒品海洛因犯嫌
    等事實均有諸多瑕疵存在，亦無其他補強證據以佐證其真實
    性，自難憑證人吳怡震、蔡明正前揭有瑕疵之證述，即為被
    告有罪之推認。從而，檢察官認被告涉上開犯嫌所憑之證據
    ，均無從說服本院達於通常一般之人均不致有所懷疑，而得
    確信其為真實之程度，即難據以為被告不利之認定，自屬不
    能證明犯罪，爰依前開說明，自應為被告此部分無罪之諭知
    。
據上論斷，應依刑事訴訟法第299 條第1 項前段、第300 條、第
301 條第1 項，毒品危害防制條例第4 條第1 項、第18條第1 項
前段、第19條第1 項前段，刑法第11條、第47條第1 項、第59條
，判決如主文。
本案經檢察官陳登燦到庭執行職務。
中    華    民    國  100     年    12    月    16    日
                  刑事第十五庭  審判長法  官    莊珮君
                                      法  官    沈宗興
                                      法  官    王俊彥
如不服本判決應於收受判決後10日內向本院提出上訴書狀，並應
敘述具體理由。其未敘述上訴理由者，應於上訴期間屆滿後20日
內向本院補提理由書(均須按他造當事人之人數附繕本)「切勿逕
送上級法院」。
以上正本證明與原本無異。
中    華    民    國   100    年    12    月    16    日
                                      書記官    黃園芳
附錄本案論罪法條：
毒品危害防制條例第4 條
製造、運輸、販賣第一級毒品者，處死刑或無期徒刑；處無期徒
刑者，得併科新臺幣2 千萬元以下罰金。
製造、運輸、販賣第二級毒品者，處無期徒刑或7 年以上有期徒
刑，得併科新臺幣1 千萬元以下罰金。
製造、運輸、販賣第三級毒品者，處5 年以上有期徒刑，得併科
新臺幣7 百萬元以下罰金。
製造、運輸、販賣第四級毒品者，處3 年以上10年以下有期徒刑
，得併科新臺幣3 百萬元以下罰金。
製造、運輸、販賣專供製造或施用毒品之器具者，處1 年以上7
年以下有期徒刑，得併科新臺幣1 百萬元以下罰金。
前五項之未遂犯罰之。